臺灣高等法院民事裁定
111年度抗字第776號
抗  告  人  張連財  

上列抗告人因與相對人江其鴻間清償債務強制執行事件，對於中
華民國111年4月22日臺灣基隆地方法院111年度執事聲字第16號
所為裁定提起抗告，本院裁定如下： 
    主  文
抗告駁回。
抗告費用由抗告人負擔。
    理  由
一、本件相對人於民國(下同)110年11月15日執臺灣士林地方法
    院110年度簡字第31號假執行裁判為執行名義，聲請強制執
    行抗告人之財產(案列原法院110年度司執字第28748號，下
    稱系爭執行事件)，經原法院民事執行處(下稱執行法院)以1
    10年11月24日基院麗110司執實字第28748號執行命令(下稱
    前執行命令)，扣押抗告人基隆八斗子郵局帳戶(下稱系爭帳
    戶)之存款債權新臺幣(下同)41萬3332元，及自110年4月21
    日起至清償日止按年息5%計算之利息，執行費3307元，並含
    收取手續費。抗告人不服對前執行命令聲明異議，經執行法
    院司法事務官(下稱司事官)以110年12月6日110年度司執字
    第28748號裁定駁回抗告人之異議(下稱前處分)，抗告人不
    服對前處分聲明異議，經原法院111年1月12日111年度執事
    聲字第1號裁定，以執行法院核發前執行命令，未酌留抗告
    人及其共同生活親屬每月生活必需費用3萬2892元，違反強
    制執行法第122條之規定為由，廢棄前處分(見司執卷第202
    至205頁)。執行法院嗣以111年1月12日基院麗110司執實字
    第28748號執行命令(下稱系爭執行命令)，減縮扣押抗告人
    系爭帳戶之存款債權為36萬5984元(不含手續費250元，見司
    執字卷第180頁)。另執行法院依相對人聲請於111年1月20日
    命令(下稱系爭查封命令)查封抗告人所有基隆市○○區○○路00
    0巷0000號房屋(下稱系爭房屋，見司執卷第198頁)。抗告人
    不服對系爭執行命令與系爭查封命令聲明異議，經司事官以
    111年3月1日111年度司執字第28748號裁定(下稱原處分)駁
    回其異議，抗告人不服對原處分聲明異議，經原裁定駁回其
    異議。抗告人不服提起本件抗告，抗告意旨略以：系爭帳戶
    之存款係伊母將向基隆市中正區公所領取之敬老津貼匯入，
    系爭房屋係伊與伊母生活所必須，均不得強制執行，且系爭
    執行命令未酌留1年份之生活必須費用，於法不符，爰請求
    廢棄原裁定等語。
二、按債務人依法領取之社會福利津貼、社會救助或補助，不得
    為強制執行。債務人依法領取之社會保險給付或其對於第三
    人之債權，係維持債務人及其共同生活之親屬生活所必需者
    ，不得為強制執行。債務人生活所必需，以最近1年衛生福
    利部或直轄市政府所公告當地區每人每月最低生活費1.2倍
    計算其數額，並應斟酌債務人之其他財產。債務人共同生活
    親屬生活所必需，準用前項計算基準，並按債務人依法應負
    擔扶養義務之比例定其數額。強制執行法第122條第1至4項
    定有明文。經查：
  ㈠系爭執行命令所扣押系爭帳戶存款債權為36萬5984元(不含手
    續費250元，見司執字卷第180頁)，自形式觀之係抗告人所
    有，又系爭帳戶存款中之44萬7000元係案外人即抗告人之母
    張勸轉存，並非抗告人依法領取之社會福利津貼、社會救助
    或補助，有系爭帳戶存摺足憑(見司執字卷第89至91頁)，尚
    難認依強制執行法第122條第1項規定不得強制執行。抗告人
    雖另主張前開44萬7000元乃其母領取之敬老津貼云云，惟系
    爭帳戶於張勸未匯款前已有餘額2萬6762元，於張勸匯款後
    尚有他人於109年9月16日匯入3000元、3600元，於101年10
    月8日匯入1000元，可認張勸匯入之款項，已與系爭帳戶內
    之其他存款混同而無法區別，不能認系爭帳戶內之存款係張
    勸依法領取之敬老津貼。則抗告人主張系爭帳戶內之存款依
    強制執行法第122條第1項規定不得扣押云云，顯無可採。執
    行法院以系爭執行命令扣押系爭帳戶之存款債權36萬5984元
    (不含手續費250元)，於法並無違誤。
  ㈡參酌衛生福利部所公告110年度臺灣省最低生活費標準每月1
    萬3288元，依強制執行法第122條第3項規定，按前開每人每
    月最低生活費之1.2倍，計算抗告人與其母張勸兩人一個月
    之生活費用計3萬1891元(計算式：13,288×1.2×2＝31,891.19
    99，元以下四捨五入)，並斟酌抗告人尚有自有系爭房屋可
    供居住，則執行法院酌留抗告人與其母張勸兩人一個月之生
    活費3萬1891元，應為已足，抗告人主張須酌留一年之生活
    費用，難認有據，顯不可採。而系爭帳戶原有存款債權40萬
    7242元(見司執卷第79頁)，執行命令僅扣押其中之存款債權
    36萬5984元，抗告人尚有4萬1258元(計算式：407,242－365,
    984＝41,258)，已逾衛生福利部所公告每月最低生活費標準
    之1.2倍，亦難認系爭執行命令有何違反法令之情事。
  ㈢末按強制執行法第122條規定僅於同法第2章第5節「對於其他
    財產權之執行」始有適用，系爭房屋係屬不動產，應適用同
    法第2章第3節「關於不動產之執行」之規定，並無同法第12
    2條規定之適用，則抗告人主張系爭不動產係供其與其母共
    同居住，不得強制執行云云，於法無據，顯無可採。另相對
    人聲請強制執行抗告人在41萬3332元，及自110年4月21日起
    算法定遲延利息(見司執卷第5頁)範圍內之財產，惟僅於111
    年1月4日經執行法院電匯受償6萬4640元(見司執卷第168頁)
    ，依序清償執行費3307元(見司執卷第4頁)、自110年4月21
    日起至111年1月3日止之遲延利息1萬4608元，尚有本金36萬
    6607元(詳附表)，及自111年1月4日起至清償日止之法定遲
    延利息尚未清償，則相對人僅扣押抗告人系爭帳戶之存款債
    權36萬5984元，尚不足以完全受償，則其於111年1月20日聲
    請再查封抗告人之系爭房屋，並無超額查封情事，併予敘明
    。
三、從而，原處分駁回抗告人對系爭執行命令與系爭查封命令之
    異議，及原裁定駁回抗告人對原處分之異議，均無不合。抗
    告意旨猶執前詞指摘原裁定不當，求為廢棄，並無理由，應
    予駁回。
四、據上論結，本件抗告為無理由，爰裁定如主文。
中　　華　　民　　國　　111 　年　　7 　　月　　20　　日
                  民事第十庭    
                      審判長法  官  何君豪
                            法  官  高明德
                            法  官  張文毓       
正本係照原本作成。
不得再抗告。
中　　華　　民　　國　　111 　年　　7 　　月　　21　　日

  　　　　　　　　　　　　　書記官  陳奕伃
附表：